【裁判字號】    99,訴,1397
【裁判日期】    991105
【裁判案由】    清償借款
【裁判全文】
臺灣臺中地方法院民事判決  99年度訴字第1397號
原      告  聯邦商業銀行股份有限公司
法定代理人  乙○○
訴訟代理人  丁○○
            丙○○
被      告  戊○○
            甲○○
上當事人間清償借款事件，本院於民國99年10月20日言詞辯論終
結，判決如下：
    主      文
被告甲○○應給付原告新臺幣柒拾貳萬壹仟壹佰玖拾元，及其中
新臺幣陸拾貳萬壹仟陸佰柒拾元自民國九十六年四月二十二日起
至清償日止，按週年利率百分之十九點九九計算之利息。
原告其餘之訴駁回。
訴訟費用由被告甲○○負擔。
    事實及理由
壹、程序事項：
一、本件被告甲○○經合法通知，無正當理由，未於言詞辯論期
    日到場，核無民事訴訟法第386條各款所列情形，爰依原告
    之聲請，由其一造辯論而為判決。
貳、實體事項：
一、原告主張：
(一)被告甲○○邀同被告戊○○為連帶保證人，向原告申請信用
    卡使用，經原告核發信用卡後，依約被告甲○○即得於原告
    之特約商店簽帳消費使用，惟各月之消費款應依原告寄送之
    信用卡消費明細月結單所訂之日期及方式繳納帳款，如未能
    悉數清償，應另給付按年息19.99%計算之循環信用利息（信
    用卡約定條款第15條第3項前段），又被告未能於每月繳款
    截止日前付清當期最低應繳金額，原告得加計遲延繳款違約
    金（信用卡約定條款第15條第4項後段）。嗣被告甲○○僅
    繳款至民國95年6月28日，迄96年4月6日持卡期間，累積尚
    欠款新臺幣（下同）721,190元，該款依約應於96年4月21日
    繳納，然屢經催討，被告均置之不理，此有信用卡申請書影
    本、信用卡約定條款、信用卡帳單資料查詢單可資佐證。
(二)依原告提出之卡戶本金利息及相關費用查詢及分期未入帳查
    詢，表列總計721,190元為本件訴訟標的金額，購貨本金621
    ,670元加計預借現金0元加計分期款項0元，得621,670元為
    計息本金。被告甲○○及戊○○既分別為本件帳款之主債務
    人及連帶保證人，依法即應負清償責任，爰依信用卡及連帶
    保證之法律關係，提起本件訴訟，請求被告清償借款等語。
    爰聲明：被告應連帶給付原告721,190元，及其中本金621,6
    70元自96年4月22日起至清償日止，按週年利率19.99%計算
    之利息。
二、被告則以：
(一)被告戊○○：保證書上面的簽名並非被告戊○○所簽，被告
    戊○○與前夫即被告甲○○於86年間分居，分居前的婚姻狀
    態就已經不好，被告戊○○知悉被告甲○○有辦理信用卡，
    但是什麼用途並不知情。83年6月間被告戊○○居住於黎明
    路的社區裡，戶籍設在洛陽路125巷15號之3四樓，那時候並
    無跟被告甲○○居住一起。當時被告戊○○與娘家親屬合開
    麵店，叫做上海飲食店，店面是租的，詳細地址不記得，就
    在黎明路那邊，何時開始開店不記得了。當時被告戊○○一
    年的收入約幾十萬元，沒有到250萬元。被告戊○○那時有
    一台March自用車，給被告甲○○開計程車使用，需要被告
    戊○○的證件影本，當時被告戊○○有拿證件給被告甲○○
    。被告戊○○與被告甲○○於91年4月8日離婚，96年間原告
    就已經有對被告戊○○聲請支付命令，被告戊○○有聲明異
    議，異議之後就沒有下文。信用卡聲請書上面被告戊○○的
    名字是被告甲○○簽的，原告提出之本票及借款契約書是被
    告戊○○簽的，惟加油卡申請書並非被告戊○○所簽。原告
    一直要求被告戊○○清償並不公平，應該去找被告甲○○，
    帳單明細表上面的消費都是被告甲○○在機場的消費，被告
    戊○○並不知情，原告可以去找被告甲○○的父母，被告戊
    ○○與被告甲○○已經沒有關係等語。並聲明：原告之訴駁
    回；如受不利判決，願供擔保請准免為假執行之宣告。
(二)被告甲○○未於言詞辯論期日到場，亦未提出準備書狀作何
    聲明或陳述。
三、得心證之理由：
(一)原告主張之事實，業據提出信用卡申請書、被告甲○○之消
    費明細、信用卡約定條款等件為證，而被告戊○○則抗辯稱
    其並未擔任被告甲○○之連帶保證人，保證書上連帶保證人
    簽名欄部分，並非被告戊○○所簽寫等語置辯。被告甲○○
    已於相當時期受合法之通知而未於言詞辯論期日到場，亦未
    提出準備書狀做任何爭執。
(二)被告甲○○向原告公司申請信用卡使用，刷卡消費後未給付
    上開消費帳款本息之事實，業據提出信用卡申請書、信用卡
    約定條款、消費明細表歷史帳單、信用卡帳務資料查詢、卡
    戶本金利息及相關費用查詢及分期未入帳查詢表各1份等件
    為證，而被告甲○○已於相當時期受合法之通知而未於言詞
    辯論期日到場，亦未提出準備書狀做任何爭執，經核原告上
    開主張與其所提資料相符，堪信原告主張之上情為實在。從
    而，原告依信用卡之法律關係，請求被告甲○○給付原告如
    主文第1項所示之金額及利息，為有理由，應予准許。
(三)原告另主張：被告戊○○為系爭信用卡契約之連帶保證人，
    依兩造契約之約定，被告戊○○自應與被告甲○○負連帶清
    償責任。被告戊○○則以：其並未在保證書上簽名，原告請
    求被告戊○○連帶負責，並無理由等語置辯。是以，本件應
    審酌之爭點在於：被告戊○○是否親自在保證書上簽名，而
    應與被告甲○○就本件信用卡欠款負連帶清償責任？經查：
  1.按當事人主張有利於己之事實者，就其事實有舉證之責任，
    民事訴訟法第277條前段定有明文。復按，請求履行債務之
    訴，除被告自認原告所主張債權發生原因之事實外，應先由
    原告就其主張此項事實，負舉證之責任，必須證明其為真實
    後，被告於其抗辯事實，始應負證明之責任，此為舉證責任
    分擔之原則。原告主張被告戊○○為被告甲○○擔任連帶保
    證人，應就被告甲○○積欠之上開欠款本息債務負清償責任
    一事，既為被告戊○○所否認，揆諸上開規定及說明，應由
    原告就其主張之上述有利於己之事實，負舉證之責。原告提
    出之保證書連帶保證人親簽欄，固有「戊○○」之簽名，然
    因被告戊○○否認其簽名之真正，本院即依被告戊○○當庭
    書寫之簽名，連同被告戊○○另向原告申辦借款所簽署之借
    款契約書、本票原本各1份，與上開保證書上之「戊○○」
    姓名字跡，送請法務部調查局鑑定與系爭申請書之筆跡，是
    否同一人所簽。惟經該鑑定單位表示由於送鑑資料不足，歉
    難鑑定等語，此有法務部調查局99年9月24日調科貳字第099
    00435470號函附卷可稽。原告復自承已無其他資料可提供為
    筆跡鑑定比對，是依卷內所存被告戊○○相關簽名文書資料
    ，鑑定機關尚無從以筆跡鑑定之方式，認定前開保證書上之
    戊○○簽名，是否確為被告戊○○本人所簽署後向原告提出
    。是本院自得自行核對筆跡，而依心證判斷之。
  2.參酌上開借款契約書、本票原本、被告戊○○當庭書寫之「
    戊○○」本人之簽名（下稱參考筆跡），觀其筆畫書寫方式
    及其流暢性，與系爭信用卡保證書「戊○○」之簽名字跡（
    下稱待證筆跡）相較，經本院就二者相互核對結果，發現參
    考筆跡中之「簡」字，其寫法大多將上方「竹」、下方「門
    」之橫向筆劃相連，且「竹」字右側筆劃及下方「間」字筆
    劃較為簡略，與待證筆跡中之「簡」字，其組成部分之上方
    「竹」、下方「間」字係分別寫完筆劃、較為工整者不同；
    又參考筆跡中之「素」字下半部之「小」字，其筆順多連成
    1筆（借款契約書、本票原本）成1弧形或最後1劃「、」微
    微上揚，待證筆跡之寫法則未連成1劃，且筆尾朝下；另參
    考筆跡中之「霞」字之上方「雨」字最後1筆與下方第1筆部
    分並未連筆寫成，與待證筆跡之「霞」字，其上下方係連筆
    寫成，亦有區別，故上述參考筆跡與待證筆跡，其書寫之習
    慣、運筆之筆勢、勾稽顯有不同，則上開保證書上之「戊○
    ○」3字，是否係被告戊○○親自簽名之筆跡，即非無疑。
    至原告另提出以被告戊○○名義向原告申請之加油卡申請書
    上「戊○○」簽名，經提示被告戊○○閱覽後否認該簽名之
    真正，是以該申請書亦無助於判斷原告所提保證書上之「戊
    ○○」簽名，是否係被告戊○○所為。
  3.又原告於本件訴訟審理中，固曾表示可請承辦上述信用卡申
    請對保業務之人到庭作證，惟迄至言詞辯論終結時止，仍未
    偕同該證人出庭，或提供證人之聯絡方式俾本院通知其到庭
    作證，，嗣表示該人已離職，找不到人，本院對原告聲明之
    此項證據方法，自無從加以調查。原告復未提出其他證據，
    證明被告戊○○確曾與其訂定內容如上開保證書所示之連帶
    保證契約，同意為被告甲○○向原告所申請使用信用卡上述
    欠款擔任連帶保證人，就此項應由其負舉證責任之事實，應
    受不利之認定，則原告依據連帶保證之法律關係，請求被告
    戊○○應連帶給付原告721,190元，及其中本金621,670元自
    96年4月22日起至清償日止，按週年利率19.99%計算之利息
    ，即非有據。
四、綜上所述，原告依信用卡之法律關係，請求被告甲○○給付
    原告如主文第1項所示之金額及利息，為有理由，應予准許
    。原告依連帶保證之法律關係，請求被告戊○○連帶給付上
    開款項，為無理由，自應駁回。
五、本件事證已臻明確，兩造其餘攻擊防禦方法，核與判決結果
    不生影響，爰不逐一論述。
六、訴訟費用負擔之依據：民事訴訟法第79條。
中    華    民    國    99    年    11    月    5     日
                  民事第二庭   法  官  吳崇道
以上正本係照原本作成
如對本判決上訴，須於判決送達後20日內向本院提出上訴狀。如
委任律師提起上訴者，應一併繳納上訴審裁判費。
中    華    民    國    99    年    11    月    5     日
                               書記官

司法院資訊處製作；財團法人民間司法改革基金會備份。
